【裁判字號】    97,訴,1241
【裁判日期】    970630
【裁判案由】    違反毒品危害防制條例
【裁判全文】
臺灣彰化地方法院刑事判決              97年度訴字第1241號
公  訴  人  臺灣彰化地方法院檢察署檢察官
被      告  甲○○
                  （現另案於臺灣彰化監獄執行中）
上列被告因違反毒品危害防制條例案件，經檢察官提起公訴（九
十七年度毒偵字第一０五一號），本院依簡式審判程序判決如下
：
    主    文
甲○○施用第一級毒品，累犯，處有期徒刑捌月。
扣案之第一級毒品海洛因壹包（淨重零點壹壹公克，空包裝重零
點壹公克），沒收銷燬之。
    犯罪事實及理由
一、犯罪事實：
    甲○○前因施用毒品案件，經裁定送觀察、勒戒後，認有繼
    續施用毒品之傾向，乃續行強制戒治，於民國九十年四月六
    日停止戒治付保護管束出所，至九十年十月二十日保護管束
    期滿未經撤銷停止戒治，視為強制戒治執行完畢，並由臺灣
    彰化地方法院檢察署檢察官以九十年度戒毒偵字第一六六七
    號為不起訴處分確定；又於九十三年間因竊盜、施用毒品案
    件，分別經法院判處有期徒刑十月、八月確定，合併定應執
    行刑為有期徒刑一年四月確定；再於九十四年間因施用毒品
    案件，經法院判處有期徒刑十月確定，並與前揭罪刑接續執
    行，於九十六年四月十四日假釋付保護管束，於九十六年六
    月十六日未經撤銷假釋視為徒刑執行完畢。詎仍不知悔改，
    復基於施用第一級毒品之犯意，於九十七年二月二十九日，
    在其位於彰化縣埔心鄉○○村○○路五二巷四號住所，以將
    海洛因摻水置於針筒內注射之方式，施用第一級毒品海洛因
    一次。嗣於同日二十一時十分許，因遭通緝為警在同縣員林
    鎮○○路與民權街口查獲，甲○○即於其前開施用海洛因犯
    罪未為有偵查權限之機關或公務員發覺前，主動向員警自首
    犯行，而接受裁判，並當場扣得其所有供己施用之第一級毒
    品海洛因一包（淨重零點一一公克、空包裝重零點三一公克
    ），且經採其尿液送驗結果，呈嗎啡陽性反應。
二、本案證據：
(一)被告自白。
(二)彰化縣警察局員林分局委託檢驗尿液代號與真實姓名對照認
    證單一紙。
(三)銓昕科技股份有限公司濫用藥物尿液檢驗報告一紙。
(四)法務部調查局濫用藥物實驗室九十七年四月二十四日調科壹
    字第０九七二三０二０六一０號鑑定書一份。
(五)扣案之海洛因一包（淨重零點一一公克、空包裝重零點三一
    公克）。
(六)臺灣高等法院被告前案紀錄表、臺灣彰化地方法院檢察署刑
    案資料查註紀錄表各一份。
三、按毒品危害防制條例於九十二年七月九日修正公布，自九十
    三年一月九日施行，其中第二十條、第二十三條將施用毒品
    之刑事處遇程序，區分為「初犯」及「五年內再犯」、「五
    年後再犯」。依其立法理由之說明：「初犯」，經觀察、勒
    戒或強制戒治後，應為不起訴處分或不付審理之裁定；經觀
    察、勒戒或強制戒治執行完畢釋放後，「五年內再犯」者，
    因其再犯率甚高，原實施之觀察、勒戒及強制戒治既已無法
    收其實效，爰依法追訴或裁定交付審理。至於經觀察、勒戒
    或強制戒治執行完畢釋放後，「五年後再犯」者，前所實施
    之觀察、勒戒或強制戒治已足以遮斷其施用毒品之毒癮，為
    期自新及協助其斷除毒癮，仍適用「初犯」規定，先經觀察
    、勒戒或強制戒治之程序。從而依修正後之規定，僅限於「
    初犯」及「五年後再犯」二種情形，始應先經觀察、勒戒或
    強制戒治程序。倘被告於五年內已再犯施用毒品，經依法追
    訴處罰，縱其第三次（或第三次以上）再度施用毒品之時間
    ，在初犯經觀察、勒戒或強制戒治執行完畢釋放五年以後，
    因與單純之「五年後再犯」之情形有別，已不合於「五年後
    再犯」之例外規定，且因已於「五年內再犯」，顯見其再犯
    率甚高，原實施觀察、勒戒或強制戒治，已無法收其實效，
    即應回歸原則性規定，由檢察官逕行起訴，依該條例第十條
    處罰（最高法院九十五年五月九日第七次刑事庭會議決定、
    九十五年度臺非字第一三四號裁判意旨參照）。查，被告前
    因施用毒品案件，經裁定送觀察、勒戒後，認有繼續施用毒
    品之傾向，乃續行強制戒治，於九十年四月六日停止戒治付
    保護管束出所，至九十年十月二十日保護管束期滿未經撤銷
    停止戒治，視為強制戒治執行完畢，並由臺灣彰化地方法院
    檢察署檢察官以九十年度戒毒偵字第一六六七號為不起訴處
    分確定；又於九十三年間因竊盜、施用毒品案件，分別經法
    院判處有期徒刑十月、八月確定，合併定應執行刑為有期徒
    刑一年四月確定；再於九十四年間因施用毒品案件，經法院
    判處有期徒刑十月確定，並與前揭罪刑接續執行，於九十六
    年四月十四日假釋付保護管束，於九十六年六月十六日未經
    撤銷假釋視為徒刑執行完畢等情，有卷附臺灣高等法院被告
    前案紀錄表、臺灣彰化地方法院檢察署刑案資料查註紀錄表
    可佐，足見被告在九十年十月二十日強制戒治執行完畢後五
    年內，曾再犯施用毒品案件，並經本院判刑確定且執行完畢
    ，是被告前次所為之強制戒治治療程序，顯未能收到祛除毒
    癮之實效，參諸首揭說明，被告再犯本案施用第一級毒品之
    犯行，應依法論科。
四、沒收部分：
    扣案之海洛因一包，經送驗結果，確含第一級第六項毒品海
    洛因成分，淨重零點一一公克（空包裝重零點三一公克），
    有卷附法務部調查局濫用藥物實驗室九十七年四月二十四日
    調科壹字第０九七二三０二０六一０號鑑定書一份可佐，為
    毒品危害防制條例第二條第二項第一款所稱之第一級毒品，
    屬違禁物，不問何人所有，應依同條例第十八條第一項前段
    之規定，沒收銷燬之。
五、本案被告犯罪時間係在九十六年四月二十四日以後，並不符
    合中華民國九十六年罪犯減刑條例所定之減刑要件，尚無依
    該條例規定予以減刑之餘地。
六、應依刑事訴訟法第二百七十三條之一第一項、第二百九十九
    條第一項前段、第三百十條之二、第四百五十四條第一項，
    毒品危害防制條例第十條第一項、第十八條第一項前段，刑
    法第十一條、第四十七條第一項、第六十二條前段，判決如
    主文。
七、如不服本判決，應於判決送達後十日內，向本院提出上訴狀
    （須附繕本），上訴於臺灣高等法院臺中分院。
本案經檢察官郭玄義到庭執行職務。
中    華    民    國    97    年    6     月    30    日
                  刑事第四庭  法  官  周  莉  菁
以上正本證明與原本無異。
如不服本判決，應於判決送達後十日內向本院提出上訴狀 (須附
繕本)。
中    華    民    國    97    年    7     月     3    日
                              書記官  卓  俊  杰
附錄本判決論罪科刑法條：
毒品危害防制條例第十條第一項：
施用第一級毒品者，處六月以上五年以下有期徒刑。


司法院資訊處製作；財團法人民間司法改革基金會備份。
